【裁判字號】    95,易,310
【裁判日期】    950317
【裁判案由】    詐欺
【裁判全文】
臺灣臺中地方法院刑事判決               95年度易字第310號
公  訴  人  臺灣臺中地方法院檢察署檢察官
被      告  丁○○
上列被告因詐欺案件，經檢察官提起公訴（九十四年度偵字第二
０三七二號），被告於準備程序中就被訴事實為有罪之陳述，本
院合議庭裁定由受命法官獨任進行簡式審判程序，判決如下：
    主    文
丁○○幫助共同連續意圖為自己不法之所有，以詐術使人將本人
之物交付，處有期徒刑肆月，如易科罰金，以參佰元折算壹日。
    犯罪事實
一、丁○○可預見其交付自己之金融帳戶予他人使用，他人可能
    以該金融帳戶遂行財產上犯罪之目的，且取得他人存摺之目
    的，在於收取贓物及掩飾犯行不易遭人追查，竟不顧他人所
    可能遭害之危險，仍以縱若有人持以犯罪亦不違反其本意之
    幫助他人詐欺取財之不確定犯罪故意，竟於民國九十二年一
    月二十九日，先後至台中商業銀行健行分行、三信商業銀行
    營業部、臺灣土地銀行中港分行分別申辦第0000000
    00000號、第0000000000號、第00000
    0000000號等帳戶（以下分別簡稱台中商銀、三信商
    銀、土地銀行帳戶），旋於九十二年二月間某日，在台中市
    ○○街某處，將其所有之上開台中商銀、三信商銀、土地銀
    行之帳戶及中國商業銀行之儲金簿、提款卡及密碼，以新台
    幣（下同）共計四千元之價格，販賣予姓名、年籍不詳之某
    成年男子使用。嗣該名姓名、年籍不詳成年男子取得丁○○
    上開銀行帳戶後，即與其所屬之詐騙集團成員即共同基於意
    圖為自己不法所有之概括犯意聯絡，連續為下列詐騙行為：
    （一）於九十二年二月六日，上開詐騙集團某成年成員打電
    話給戊○○，謊稱係戊○○某朋友之名義，並以急需款項為
    由，要求戊○○暫先匯款相助，致戊○○一時不查、陷於錯
    誤，乃依其指示，匯款二萬一千零十八元至丁○○上開台中
    商銀帳戶內，旋遭提領一空；（二）於九十三年九月十三日
    上午十一時五十分許，上開詐騙集團某成年成員打電話給丙○○，謊稱「伊係江章文，須借錢」云云，致丙○○不疑有
    詐、陷於錯誤，委請黃雅惠代為匯款六萬二千八百元至丁○○上開台中商銀帳戶內，旋遭提領一空；（三）於九十三年
    九月十五日上午十一時許，上開詐騙集團某成年成員打電話
    給己○○，誆稱「伊係己○○大陸籍朋友『阿海』，急需支
    付款項予友人，要求己○○暫先代為匯款」，致己○○不疑
    有詐、陷於錯誤，乃依其指示匯款六萬八千六百元，至丁○○上開三信商銀帳戶內，亦遭提領一空；（四）於九十三年
    十月三日，上開詐騙集團某成年成員打電話給甲○○，誆稱
    「係甲○○認識之『坤哥』，需甲○○代墊款項」云云，致
    甲○○不疑有詐、陷於錯誤，乃於九十三年十月五日，依其
    指示匯款八萬五千元，至丁○○上開台中商銀帳戶內，亦遭
    提領一空。
二、案經法務部調查局台中縣調查站報請臺灣臺中地方法院檢察
    署檢察官偵查起訴。
    理    由
一、前揭事實，業據被告丁○○於本院簡式審判程序審理時坦承
    不諱，核與被害人丙○○、己○○、甲○○及證人黃雅惠於
    調查站時指述及證述情節相符，並有被告於台中商銀上開第
    000000000000號帳戶之開戶資料影本及該帳戶
    自九十二年一月二十九日開戶起至九十三年九月止之交易明
    細表影本各一份；被告於三信商銀上開第00000000
    00號帳戶之開戶資料影本及該帳戶自九十二年一月二十九
    日開戶起至九十三年十月二十六日止之客戶帳卡明細單影本
    各一份；被告於土地銀行上開第000000000000
    號帳戶之開戶資料影本及提存明細影本各一份在卷可稽。復
    有被害人戊○○富邦商業銀行客戶存提記錄單影本一份，顯
    示戊○○確於九十二年二月六日轉帳二萬一千零十八元至被
    告上開台中商銀帳戶內；證人黃雅惠提出之上海商業儲蓄銀
    行自動櫃員機交易明細表影本一紙，顯示其確於九十三年九
    月十三日中午十二時五十九分，在上海商業儲蓄銀行自動櫃
    員機，以金融卡直接辦理轉帳，共轉帳六萬二千八百至丁○○上開台中商銀帳戶內；被害人己○○台北銀行存摺類存款
    取款憑條影本、台北銀行入戶電匯傳票影本、台北銀行交易
    明細表影本各一份，顯示被害人己○○確於九十三年九月十
    五日匯款六萬八千六百元至被告上開三信商銀帳戶內；被害
    人甲○○自華僑商業銀行中和分行匯款八萬五千元至被告上
    開台中商銀帳戶內，亦有匯款委託書、取款憑條、轉帳傳票
    及交易明細表等影本在卷可資佐證。按今日一般人至郵局或
    銀行開設帳戶並非難事，如非供犯罪之非法使用，衡諸常情
    ，自無置自己名義帳戶不用，而取得他人帳戶使用之必要。
    且金融存款帳戶事關存戶個人財產權益之保障，其與存戶印
    鑑章結合，具高度專有性，除非本人或與本人親密關係者，
    難認有何理由可自由流通使用該存摺，一般人皆有妥為保管
    防阻他人任意使用之認識，縱因特殊情況偶有交付他人使用
    之需，亦必然深入瞭解用途後再行提供以使用，方符常情。
    而該等專有物品如落入不明人士手中，極易被利用為與財產
    有關之犯罪工具，此又係具備一般生活智識者皆能體察之常
    識；參以邇來詐欺者使用他人存摺作為指示被害人匯款工具
    之犯罪類型層出不窮，並廣經媒體披載，凡對社會動態尚非
    全然不予關注者均能知曉。在本件，被告丁○○於交付其前
    開銀行帳戶予上開不詳年籍成年人時，已是三十餘歲之成年
    人，心智已然成熟，亦具一般智識程度，對於上開各情自有
    認識，竟仍將自己前開銀行帳戶之存摺、提款卡、密碼等，
    販賣予姓名、年籍不詳之成年人使用，被告主觀上顯具有縱
    使該姓名不詳之成年人取得該存摺、提款卡後，持以作為詐
    欺取財之用，亦不違背其本意之不確定故意至明。然以被告
    僅係單純依該姓名年籍不詳之成年人要求提供前開銀行之帳
    戶存摺、提款卡、密碼，並未參與詐騙被害人財物之構成要
    件行為，是主觀上僅係基於幫助他人詐欺取財之意思，亦屬
    無疑。綜上所陳，被告前開自白確與事實相符，堪予信採。
    本件事證明確，被告上開犯行洵堪認定。
二、按連續幫助與幫助連續係為不同之犯罪態樣，如基於概括犯
    意，多次幫助他人犯罪，為連續幫助，該幫助者有多次犯罪
    行為；如以一幫助行為，幫助他人連續犯罪，則為幫助連續
    ，就幫助犯而言，僅有一次犯罪行為；如幫助者以多次幫助
    行為幫助他人連續犯罪，則為連續幫助連續，該幫助犯及被
    幫助之正犯，均有多次之犯罪行為。查本案真實姓名、年籍
    不詳之成年男子及其所屬詐騙集團之不詳成年成員，共同基
    於意圖為自己不法所有之概括犯意，以上述方式，先後使被
    害人戊○○、丙○○、己○○、甲○○分別陷於錯誤因而交
    付本人之財物，是上開不詳真實姓名成年男子及其所屬詐騙
    集團之不詳姓名成年成員所為，係連續犯刑法第三百三十九
    條第一項之詐欺取財罪，且彼此間有犯意聯絡及行為分擔，
    俱為共同正犯。而被告丁○○將其開設之上開銀行帳戶交予
    詐騙集團成員，供作渠等詐欺取財之用，係基於幫助他人詐
    欺取財之不確定故意，且所為係屬詐欺取財罪構成要件以外
    之行為。核被告丁○○所為，係犯刑法第三十條第一項、第
    三百三十九條第一項之幫助共同連續詐欺取財罪。被告幫助
    他人犯詐欺取財罪，為從犯，核其涉案情節不若正犯為重，
    爰依刑法第三十條第二項之規定，按正犯之刑減輕之。爰審
    酌被告恣意提供其所有之上開銀行存款帳戶，供他人非法使
    用，非但助長社會犯罪風氣，更導致犯罪偵查困難，且業已
    致使本件被害人分別受有前述損害，其行為殊屬不當，惟念
    及被告並未實際參與本件詐欺取財犯行，對於破壞社會治安
    之責難性，尚不若實際實施犯罪行為之正犯為重，暨被告犯
    後坦承犯行之態度等一切情狀，量處如主文所示之刑，並諭
    知易科罰金之折算標準。
三、據上論斷，應依刑事訴訟法第二百七十三條之一第一項、第
    二百九十九條第一項前段，刑法第三十條第一項、第二項、
    第三百三十九條第一項、第四十一條第一項前段，罰金罰鍰
    提高標準條例第一條前段、第二條，判決如主文。
本案經檢察官乙○○到庭執行職務。
中    華    民    國    95    年     3    月    17    日
                  刑事第一庭    法  官  曾佩琦
上正本證明與原本無異。
如不服本判決，應於送達後十日內向本院提出上訴狀（須附繕本
），上訴於臺灣高等法院臺中分院。
                                書記官  賴淵瀛
中    華    民    國    95    年     3    月    17    日
附錄本案論罪科刑法條：
【刑法第三百三十九條第一項】
  意圖為自己或第三人不法之所有，以詐術使人將本人或第三人
  之物交付者，處五年以下有期徒刑、拘役或科或併科一千元以
  下罰金。
【刑法第三十條】
  幫助他人犯罪者，為從犯。雖他人不知幫助之情者，亦同。
  從犯之處罰，得按正犯之刑減輕之。


司法院資訊處製作；財團法人民間司法改革基金會備份。
